臺灣苗栗地方法院刑事判決
111年度易字第244號
公  訴  人  臺灣苗栗地方檢察署檢察官
被      告  林俊傑




上列被告因加重竊盜等案件，經檢察官提起公訴（110年度偵字
第1772號、111年度偵字第1845號）及言詞追加起訴，被告於準
備程序中就被訴事實為有罪之陳述，經本院告知簡式審判程序意
旨，並聽取當事人之意見後，裁定以簡式審判程序審理，判決如
下：
    主  文
林俊傑共同犯行使變造特種文書罪，處拘役貳拾日，如易科罰金
，以新臺幣壹仟元折算壹日；又共同犯侵入住宅竊盜罪，處有期
徒刑玖月。
未扣案之犯罪所得金牌參面，應與劉鳳德共同沒收，於全部或一
部不能沒收或不宜執行沒收時，追徵其價額。
    犯罪事實及理由
一、本件犯罪事實、證據及應適用之法條，除下列更正及補充外
    ，其餘均引用檢察官起訴書及言詞追加起訴之記載（如附件
    ）。
　㈠犯罪事實一第6列「本院」應更正為「苗栗地院」，犯罪事實
    二第1列「劉鳳德於109年11月3日2時53分之某時，為隱匿其
    行蹤」應補充為「劉鳳德與林俊傑為隱匿渠等行蹤，由劉鳳
    德於109年11月3日2時53分前之某時」、第1至2列「竟基於
    變造特種文書之犯意」應補充為「竟共同基於變造特種文書
    之犯意聯絡」、第2至5列「以不詳方式，將其向不知情之林
    炳成借得之車牌號碼00-0000號自用小客車所懸掛之車牌變
    造為「8N-1868」號，並將該變造之車牌懸掛於上開車輛前
    、後方行使之」應更正為「由林俊傑再以黑色膠帶黏貼於車
    牌之方式，將劉鳳德向不知情之林炳成借得之車牌號碼00-0
    000號自用小客車所懸掛於車輛前、後方之車牌變造為「8N-
    1868」號而行使之」，犯罪事實三第7列「得手後旋即離去
    」應補充為「得手後旋即離去（劉鳳德部分另行審結）」。
　㈡證據部分增列：被告林俊傑（下稱被告）於本院準備程序及
    審理時之自白、共犯劉鳳德於本院準備程序及審理時之供述
    。
　㈢按汽車牌照為公路監理機關發給，固具公文書之性質，惟依
    道路交通安全規則第12條（相關規定已移列至第8條）之規
    定，車輛牌照僅為行車之許可憑證，自屬刑法第212條所列
    之特許證之一種（最高法院63年度台上字第1550號判決意旨
    參照）。核被告所為，係犯刑法第216條、第212條之行使變
    造特種文書罪，其變造車牌之低度行為，應為行使之高度行
    為所吸收，不另論罪。被告與劉鳳德就上開犯行，具有犯意
    聯絡及行為分擔，應論以共同正犯。
　㈣按刑法第62條所謂自首，祇以犯人在其犯罪未發覺前，向該
    管公務員自承犯罪而受裁判為已足，至是否同受他案訊問一
    併供出，與其自首之效力，並不生何影響（最高法院30年度
    上字第140號判決意旨參照）。查被告經檢察官言詞追加起
    訴行使變造特種文書所示犯行，檢察官原起訴書並未予以起
    訴，且依原起訴之警、偵卷證資料所示，可知偵查機關尚無
    確切之根據合理懷疑被告涉有此部分犯行，而未對其所涉該
    部分犯行進行偵查，而係被告於有犯罪偵查權限之檢警機關
    尚未發現其涉有該部分犯行前，於本院111年7月11日就其被
    訴竊盜案件行準備程序，而在有犯罪偵查權限之公訴檢察官
    前來蒞庭時，當庭供承其有行使變造特種文書犯行，自首而
    接受裁判，其後檢察官始依據被告上開自首內容進行偵查而
    追加起訴，足認被告已符合刑法自首之要件，爰依刑法第62
    條前段之規定，減輕其刑。
  ㈤按於第一審辯論終結前，得就與本案相牽連之犯罪或本罪之
    誣告罪，追加起訴，刑事訴訟法第265條第1項定有明文。而
    所謂相牽連案件，依刑事訴訟法第7條規定，包括一人犯數
    罪者、數人共犯一罪或數罪者、數人同時在同一處所各別犯
    罪者、犯與本罪有關係之藏匿人犯、湮滅證據、偽證、贓物
    各罪者。被告前因竊盜案件，經檢察官以110年度偵字第177
    2號、111年度偵字第1845號提起公訴，並由本院以111年度
    易字第244號案件審理中，檢察官以被告另犯行使變造特種
    文書案件與上開本院審理之案件有一人犯數罪之相牽連案件
    關係，而於111年度易字第244號案件言詞辯論終結前，言詞
    追加起訴，經核程序尚無不合，本院自應併予審理。
二、爰審酌被告為達躲避追緝之目的，擅自變造車牌號碼後行駛
    ，足生損害於公路監理機關對於車輛牌照管理及警察機關對
    於車輛違規查緝之正確性，亦影響檢警機關對犯罪之追查，
    又被告不思以正當途徑賺取所需，竟竊取他人之物，顯然缺
    乏對他人財產權應予尊重之觀念，所為實有不該，兼衡告訴
    人林銓榮遭竊之財物價值，被告於本院審理時自述為國小肄
    業之智識程度，因另案入監前偶爾幫忙家裡工作，偶爾在外
    擔任臨時工，時薪新臺幣120至150元之經濟狀況，及離婚、
    育有1名成年子女之生活狀況（本院卷第248至249頁）暨犯
    後坦承犯行之態度等一切情狀，量處如主文所示之刑，並就
    得易科罰金部分，依刑法第41條第1項前段規定，諭知易科
    罰金之折算標準。　　　
三、沒收：
  ㈠按犯罪所得，屬於犯罪行為人者，沒收之，且於全部或一部
    不能沒收或不宜執行沒收時，追徵其價額，刑法第38條之1
    第1項前段、第3項分別定有明文。又犯罪所得之沒收、追繳
    或追徵，在剝奪犯罪行為人之實際犯罪所得，其重點置於所
    受利得之剝奪，故無利得者自不生剝奪財產權之問題，是二
    人以上共同犯罪，關於犯罪所得之沒收、追徵，應各按其實
    際利得數額負責，並非須負連帶責任（最高法院105年度台
    上字第1733號判決意旨參照）。所謂各人「所分得」，係指
    各人「對犯罪所得有事實上之處分權限」，法院應視具體個
    案之實際情形而為認定：倘若共同正犯各成員內部間，對於
    不法利得分配明確時，固應依各人實際分配所得沒收；然若
    共同正犯成員對不法所得並無處分權限，其他成員亦無事實
    上之共同處分權限者，自不予諭知沒收；至共同正犯各成員
    對於不法利得享有共同處分權限時，則應負共同沒收之責（
    最高法院104年度台上字第3937號判決意旨參照）。
　㈡經查，告訴人失竊之金牌3面，未據扣案，迄今尚未發還告訴
    人，有本院電話紀錄表1紙在卷可查（本院卷第203頁），被
    告雖於本院審理時供陳其由告訴人屋內跑出來時就掉了（本
    院卷第143、248頁），惟並無證據可佐證被告此部分之供述
    ，從而，於本案難以區別被告、共犯劉鳳德所分得犯罪所得
    之確切內容為何之情況下，揆諸前揭說明，應認被告、共犯
    劉鳳德對於上開犯罪所得具有共同處分權限。為貫徹任何人
    均不能保有犯罪所得之立法原則，本院自應宣告被告應對之
    負擔共同沒收之責，並於全部或一部不能沒收或不宜執行沒
    收時，追徵其價額。　
四、依刑事訴訟法第273條之1第1項、第299條第1項前段，判決
    如主文。
五、本判決書係依刑事訴訟法第310條之2準用同法第454條第1 
    、2項製作，犯罪事實、證據及應適用之法條，並得引用檢
    察官起訴書及言詞追加起訴之記載。如不服本件判決，得自
    判決送達之日起20日內，以書狀敘述理由，提起上訴。
本案經檢察官張智玲提起公訴及檢察官楊岳都言詞追加起訴，檢
察官林宜賢、楊岳都到庭執行職務。
中　　華　　民　　國 　111  　年　　8 　　月　　16　　日
                  刑事第四庭  法  官  紀雅惠
以上正本證明與原本無異。
如不服本判決應於收受判決後20日內向本院提出上訴書狀，並應
敘述具體理由（均應附繕本）。告訴人或被害人如對本判決不服
者，應具備理由請求檢察官上訴，其上訴期間之計算係以檢察官
收受判決正本之日期為準。
中　　華　　民　　國 　111  　年　　8 　　月　　16　　日
                              書記官  陳信全
附錄本案論罪科刑法條：
中華民國刑法第216條
行使第210條至第215條之文書者，依偽造、變造文書或登載不實
事項或使登載不實事項之規定處斷。
中華民國刑法第212條
偽造、變造護照、旅券、免許證、特許證及關於品行、能力、服
務或其他相類之證書、介紹書，足以生損害於公眾或他人者，處
1年以下有期徒刑、拘役或9千元以下罰金。
中華民國刑法第321條
犯前條第1項、第2項之罪而有下列情形之一者，處6月以上5年以
下有期徒刑，得併科50萬元以下罰金：
一、侵入住宅或有人居住之建築物、船艦或隱匿其內而犯之。
二、毀越門窗、牆垣或其他安全設備而犯之。
三、攜帶兇器而犯之。
四、結夥三人以上而犯之。
五、乘火災、水災或其他災害之際而犯之。
六、在車站、港埠、航空站或其他供水、陸、空公眾運輸之舟、
    車、航空機內而犯之。
前項之未遂犯罰之。
臺灣苗栗地方檢察署檢察官起訴書
                                     110年度偵字第1772號
                                     111年度偵字第1845號
　　被　　　告　劉鳳德　
　　          　林俊傑　
上列被告等因竊盜等案件，業經偵查終結，認應提起公訴，茲將
犯罪事實及證據並所犯法條分敘如下：
　　　　犯罪事實
一、劉鳳德前因⑴竊盜案件，經臺灣臺中地方法院以99年度簡字
    第692號判決，判處有期徒刑6月確定；⑵強盜案件，經臺灣
    苗栗地方法院（下稱苗栗地院）以100年度訴字第240號判決
    ，判處有期徒刑5 年6月，上訴後經臺灣高等法院臺中分院
    以100年度上訴字第1877號判決，上訴駁回確定；⑶竊盜案件
    ，經本院以101年度易字第245號判決，判處有期徒刑8月、7
    月，應執行有期徒刑1年1月確定。上開⑴、⑵案件，嗣經苗栗
    地院以101年度聲字第806號裁定，定應執行有期徒刑5年10
    月確定（下稱甲案），甲案與第⑶案接續執行結果，於民國1
    06年1月11日縮短刑期假釋出監並交付保護管束，嗣於107年
    7月16日假釋期滿未經撤銷視為執行完畢。
二、劉鳳德於109年11月3日2時53分之某時，為隱匿其行蹤，竟
    基於變造特種文書之犯意，以不詳方式，將其向不知情之林
    炳成借得之車牌號碼00-0000號自用小客車所懸掛之車牌變
    造為「8N-1868」號，並將該變造之車牌懸掛於上開車輛前
    、後方行使之，足生損害於監理機關對於交通管理之正確性
    及偵查機關對於刑事訴追之正確性。
三、其後，劉鳳德與林俊傑共同意圖為自己不法之所有，基於竊
    盜之犯意聯絡，於109年11月3日2時53分許，由劉鳳德駕駛
    經變造車牌號碼為「8N-1868」號之自用小客車（原始車牌
    號碼為00-0000號）自用小客車搭載林俊傑，共同前往林銓
    榮所居住之苗栗縣○○鎮○○里00鄰○○000○0號房屋，由林俊傑
    下車侵入上址房屋，徒手竊取上址房屋內之金牌3面（價值
    約新臺幣1萬元），得手後旋即離去。嗣經林銓榮報警處理
    ，經警循線查悉上情。
四、案經林銓榮訴由苗栗縣警察局竹南分局報告及本檢察官簽分
    偵辦。
　　　　證據並所犯法條
一、證據清單及待證事實：
編號 證據名稱 待證事實 1 被告劉鳳德於警詢時及偵查中之供述 1、坦承其在案發時間駕駛向證人林炳成所借之車牌號碼00-0000號自用小客車，搭載被告林俊傑至案發地點之事實。 2、其向證人林炳成所借之車牌號碼00-0000號自用小客車並無其他人使用之事實。 2 被告林俊傑於偵查中之供述及證述 坦承其係由被告劉鳳德搭載至案發地點，其進入該房屋內有拿到金牌之事實。 3 證人即告訴人林銓榮於警詢時之指證 證明其所有、放置於住家房屋內金牌3面遭竊之事實。 4 證人林炳成於警詢及偵查中之證述 1、證明其將車牌號碼00-0000號自用小客車借予被告劉鳳德之事實。 2、證明被告劉鳳德還車時，車牌號碼為原始之車牌號碼00-0000號之事實。 5 111年3月11日警製職務報告 證明承辦員警比對車牌號碼「8N-1868」號相類似之車牌號碼後，確認原始車牌號碼為00-0000號之事實。 6 監視器影像截圖照片及現場照片15張 佐證上開犯罪事實。 7 門號0000000000號通訊數據上網歷程查詢光碟及列印資料 證明被告林俊傑所持用之行動電話於110年11月3日2時26分許，基地台位址在苗栗縣○○鎮○○里0鄰○○○00000號3F頂之事實。 
二、核被告劉鳳德就犯罪事實欄二所為，係犯刑法第216條、第2
    12條之行使變造特種文書罪嫌；被告劉鳳德、林俊傑就犯罪
    事實欄三所為，則係犯刑法第321條第1項第1款之侵入住宅
    竊盜罪嫌。被告2人就犯罪事實欄三所為之竊盜犯行，有犯
    意聯絡及行為分擔，請論以共同正犯。被告劉鳳德所犯上開
    行使變造特種文書罪及竊盜罪間，犯意各別、行為互殊，請
    予分論併罰。又被告劉鳳德有前揭犯罪事實欄所示犯罪科刑
    及執行完畢情形，此有刑案資料查註紀錄表附卷可稽，渠等
    於受有期徒刑執行完畢後，5年以內故意再犯本件有期徒刑
    以上之本罪，為累犯，請依刑法第47條第1項規定，並參酌
    司法院大法官釋字第775號解釋文及理由書之意旨，裁量是
    否加重最低本刑。另本案未扣案之犯罪所得，請依刑法第38
    條之1第1項前段及第3項規定，宣告沒收之，於全部或一部
    不能沒收或不宜執行沒收時，宣告追徵其價額。
三、依刑事訴訟法第251條第1項提起公訴。
　　此　致
臺灣苗栗地方法院
中　　華　　民　　國　 111　　年　　3 　　月　　31　　日
　　　　　　　　　　　　　    檢 察 官    張智玲
本件證明與原本無異
中　　華　　民　　國　 111　　年　　4 　　月　　21　　日
                              書 記 官    賴家蓮
言詞追加起訴部分：
劉鳳德與林俊傑為了隱匿渠等的行蹤，由劉鳳德於109年11月3日
2時53分前的某時，先向不知情的林炳成借得了車牌號碼00-0000
號自用小客車，再由林俊傑以未扣案之黑色膠帶黏貼之方式，將
該車之車牌變造為「8N-1868」，並懸掛在該車輛的前後而行使
之，足生損害於監理機關對於交通管理的正確性，偵查機關對於
刑事訴追的正確性。